---
title: "ProyectoTD2023"
author: "Grupo J"
date: "`r Sys.Date()`"
output:
  html_document:
    echo: yes
    number_sections: yes
    theme: lumen
    toc: yes
  pdf_document:
    toc: yes
    toc_depth: 3
  html_notebook:
    echo: yes
    number_sections: yes
    toc: yes
params:
  lang: ES
lang: "`r switch(params$lang, ES = 'es-ES', EN = 'en-US')`"
subtitle: "Tratamiento de Datos. Grado en Ciencia de Datos- UV"
---

# Introducción

La empresa ACME Monitorización Fetal ha desarrollado un sistema propio que se encarga de almacenar en una tarjeta de memoria SD toda la información que es capturada por un dispositivo de monitorización fetal (cardiotocógrafo) comercial. 

Nuestro trabajo sera decodificar los datos en codigo binario, y una vez obtenidos, los trataremos y analizaremos para asi acabar visualizandolos.

# Importación de librerias

```{r}
library(tidyverse)
```

# Importación de archivos

Lectura Fichero Digital

Primero empezaremos importando la cabecera del fichero digital. Luego transformaremos los datos a binario para así poder leerlos. Convertimos los datos de fecha y hora en variables separadas. Una vez tenemos todo esto, convertimos los datos en un data frame y los visualizamos para asegurarnos que los tenemos.

```{r}
# lee la cabecera del archivo
ruta_archivo <- "data/0519xxxiii14/06_02_2023/14.20.34/cabecera_FicheroDigital.dat"

ficheroA <- ruta_archivo
f1 <- file(ficheroA, "rb")
datos_binarios <- readBin(f1, "raw", 8)
close(f1)

# Convertir los datos de fecha y hora a variables separadas
fecha <- as.Date(sprintf("%02d-%02d-%02d", as.numeric(datos_binarios[1]), as.numeric(datos_binarios[2]), as.numeric(datos_binarios[3])), format = "%d-%m-%y")
hora <- sprintf("%02d:%02d:%02d", as.numeric(paste0("0x", datos_binarios[4])), as.numeric(paste0("0x", datos_binarios[5])), as.numeric(paste0("0x", datos_binarios[6])))

# Crear un dataframe con los datos
cabecera_dig_df <- data.frame(fecha = fecha,
                       hora = hora,
                       frecuencia_muestreo = as.numeric(paste0("0x", datos_binarios[7])), num_canales = as.numeric(paste0("0x", datos_binarios[8])))

# muestra los datos leídos
cabecera_dig_df
```

Ahora vamos a realizar la lectura del fichero digital. Cargamos el archivo y decodificamos el fichero en binario para poder leerlo. luego convertiremos los datos en una matriz y mediante las columnas realizamos las graficas de todos los datos.
```{r}
# carga el archivo
ruta_archivo <- "data/1059xlxveei79_ECGf2/27_09_2022/14.42.29_III_ECGyEXTyRESTO/FicheroDigital.dat"

ficheroB <- ruta_archivo
A <- readBin(ficheroB, "raw", n = file.info(ficheroB)$size, endian = "little")
HR1 <- A[seq(1, length(A[0:30000]), 9)]
HR2 <- A[seq(2, length(A[0:30000]), 9)]
MHR <- A[seq(3, length(A[0:30000]), 9)]
TOCO <- A[seq(4, length(A[0:30000]), 9)]
MSpO2 <- A[seq(5, length(A[0:30000]), 9)]
VCP <- A[seq(6, length(A[0:30000]), 9)]
Psistolica <- A[seq(7, length(A), 9)]
Pdiastolica <- A[seq(8, length(A), 9)]
Pmedia <- A[seq(9, length(A), 9)]

# calcula la media de VCP
mediaVCP <- mean(VCP)

# Convertir los datos a una matriz con 9 columnas (1 para cada canal)
digital <- matrix(as.numeric(A), ncol = 9, byrow = TRUE)

colnames(digital) <- c('HR1','HR2','MHR','TOCO','SPO2','VcP','Psistolica','Pdiastolica','Pmedia')

df_digital <- as.data.frame(digital)
head(df_digital)

# grafica los datos

plot(HR1, type = 'l')
plot(HR2, type = 'l')
plot(MHR, type = 'l')
plot(TOCO, type = 'l')
plot(MSpO2, type = 'l')
plot(VCP, type = 'l')
plot(Psistolica, type = 'l')
plot(Pdiastolica, type = 'l')
plot(Pmedia, type = 'l')

```

Lectura Cabecera Fichero analogico
Luego seguimos importando la cabecera del fichero analogico. Transformaremos los datos a binario para así poder leerlos. Convertimos los datos de fecha y hora en variables separadas. Una vez tenemos todo esto, convertimos los datos en un data frame y los visualizamos para asegurarnos que los tenemos.

```{r}
ruta_archivo <- "data/0519xxxiii14/06_02_2023/14.20.34/cabecera_FicheroAnalogico.dat"
# lee la cabecera del archivo
ficheroA <- ruta_archivo
f1 <- file(ficheroA, "rb")

# lee los primeros 7 bytes de la cabecera (fecha y resolución del ADC)
fecha_hora <- readBin(f1, "raw", 7)

# lee los siguientes 3 bytes de la cabecera (valores máximos y mínimos del ADC y frecuencia de muestreo)
B <- readBin(f1, "integer", 3, signed = TRUE)

# cierra el archivo
close(f1)


fecha <- as.Date(sprintf("%02d-%02d-%02d", as.numeric(fecha_hora[1]), as.numeric(fecha_hora[2]), as.numeric(fecha_hora[3])), format = "%d-%m-%y")

hora <- sprintf("%02d:%02d:%02d", as.numeric(paste0("0x", fecha_hora[4])), as.numeric(paste0("0x", fecha_hora[5])), as.numeric(paste0("0x", fecha_hora[6])))

ADC <- B[1]
voltaje <- B[2]
Frecuencia <- B[3]

cabecera_analo_df <- data.frame(fecha, hora, ADC, voltaje, Frecuencia)

# muestra los datos leídos
cabecera_analo_df
```

Lectura fichero analogico
Ahora vamos a realizar la lectura del fichero analogico. Cargamos el archivo y decodificamos el fichero en binario para poder leerlo. luego convertiremos los datos en una matriz y mediante las columnas realizamos las graficas de todos los datos.
```{r}
ruta_archivo <- "data/0519xxxiii14/06_02_2023/14.20.34/FicheroAnalogico.dat"

ficheroA <- ruta_archivo
f1 <- file(ficheroA, "rb")
A <- readBin(f1, "integer", size = 2, n = file.info(ruta_archivo)$size, signed = TRUE)
close(f1)

Fm <- 1000
t <- seq(0, (length(A)-1)/Fm, 1/Fm)
vmax <- max(A)

# tiempo de registro
hora <- ((length(A)/Fm)/60)/60
min <- ((hora - floor(hora)) * 60)
seg <- ((min - floor(min)) * 60)

analogico <- data.frame(A, t)
# texto informativo
cat(sprintf("Tiempo de registro: %d horas, %d minutos y %d segundos\n", floor(hora), floor(min), floor(seg)))
cat(sprintf("Frecuencia de muestreo: %i Hz\n", Fm))
cat(sprintf("Voltaje máximo: %d miliVoltios\n", vmax))

redanalogicos <- subset(analogico, t > max(t)-2)

ggplot(redanalogicos, aes(x=t, y=A)) + geom_line()

```
# Preguntas a responder

¿Cómo varía el ritmo cardíaco fetal a lo largo del tiempo durante el parto?

¿Hay alguna correlación entre el ritmo cardíaco fetal y la presión sanguínea materna durante el parto?

```{r}
# Filtrar los datos para eliminar los valores igual a 0 en ambas variables:
filter_sist <- df_digital[df_digital$HR2 != 0 & df_digital$Psistolica != 0, ]
filter_dist <- df_digital[df_digital$HR2 != 0 & df_digital$Pdiastolica != 0, ]

#Vemos si existe correlación entre el ritmo cardiaco fetal y la presión sanguinea materna:

correlación_sist <- cor(filter_sist$HR2, filter_sist$Psistolica)
correlación_dist <- cor(filter_dist$HR2, filter_dist$Pdiastolica)

correlación_sist
correlación_dist

#Representamos gráficamente:
ggplot(df_digital) +
  geom_point(aes(x = 1:nrow(df_digital), y = HR2), color = "blue") +
  geom_point(aes(x = 1:nrow(df_digital), y = Psistolica), color = "red") +
  geom_point(aes(x = 1:nrow(df_digital), y = Pdiastolica), color = "green") +
  xlab("Muestras") +
  ylab("Valores") +
  ggtitle("Correlación") +
  theme_minimal()

```

Vemos como existe una cieta correlación entre el ritmo cardiaco fetal y la presión sitolicam, no se observa la misma correlación con la presión diastolica.

El coeficite de correlación en el caso de la sitolica llega al 0.5 y en el caso de la distolica no alcanza ni en 0.1.

También se puede observar con claridad como el el gráfico los puntos rojos correspondientes a la presión sistolica siempre están más cerca de los azules que
son el ritmo cardiaco.


¿Cuál es la relación entre la saturación de oxígeno fetal y el ritmo cardíaco durante el parto?

```{r}
# Filtrar los datos para eliminar los valores igual a 0 en ambas variables:
filter_spo2 <- df_digital[df_digital$HR2 != 0 & df_digital$SPO2!= 0, ]


#Vemos si existe correlación entre el ritmo cardiaco fetal y la presión sanguinea materna:

correlación_spo2 <- cor(filter_vcpo2$HR2, filter_vcpo2$SPO2)

correlación_spo2

#Representamos gráficamente:
ggplot(df_digital) +
  geom_point(aes(x = 1:nrow(df_digital), y = HR2), color = "blue") +
  geom_point(aes(x = 1:nrow(df_digital), y = SPO2), color = "red") +
  xlab("Muestras") +
  ylab("Valores") +
  ggtitle("Correlación") +
  theme_minimal()

```


Vemos como la correlación es muy baja y además al observar la gráfica notamos que hay una gran dispersión entre los valores.

Por lo que podemos argumentar que no tiene ninguna correlación el ritmo cardiaco con la saturación de oxígeno.
¿Existe alguna diferencia notable en el ritmo cardíaco fetal entre el inicio y el final del parto?

¿Cómo se comparan los niveles de presión sistólica y diastólica materna durante el parto?

¿Hay alguna correlación entre la presión sanguínea materna y la saturación de oxígeno fetal durante el parto?

```{r}
# Filtrar los datos para eliminar los valores igual a 0 en ambas variables:
filter_sist <- df_digital[df_digital$SPO2 != 0 & df_digital$Psistolica != 0, ]
filter_dist <- df_digital[df_digital$SPO2 != 0 & df_digital$Pdiastolica != 0, ]

#Vemos si existe correlación entre el ritmo cardiaco fetal y la presión sanguinea materna:

correlación_sist <- cor(filter_sist$SPO2, filter_sist$Psistolica)
correlación_dist <- cor(filter_dist$SPO2, filter_dist$Pdiastolica)

correlación_sist
correlación_dist

#Representamos gráficamente:
ggplot(df_digital) +
  geom_point(aes(x = 1:nrow(df_digital), y = SPO2), color = "blue") +
  geom_point(aes(x = 1:nrow(df_digital), y = Psistolica), color = "red") +
  geom_point(aes(x = 1:nrow(df_digital), y = Pdiastolica), color = "green") +
  xlab("Muestras") +
  ylab("Valores") +
  ggtitle("Correlación") +
  theme_minimal()

```

Vemos como en este también tiene más correlación la presión sistólica aunque en este caso negativamente, esta tiene una correlación de -0.56, lo que se puede considerar alta.

Al observar el gráfico comprobamos como se asemeja más la sistólica.



¿Existen patrones o tendencias en el TOCO (tocodinamómetro) durante el parto?

¿Se observan cambios significativos en los diferentes parámetros de monitorización fetal durante las diferentes etapas del parto?
