---
title: "ProyectoTD2023"
author: "Grupo J: Javier Beny Rodriguez, Mario López Guasp, Pablo Gascó LLopis, Jaime Gómez-Trenor Cuñat, Julio Rodríguez Marqués"
date: "`r Sys.Date()`"
output:
  html_document:
    echo: yes
    number_sections: yes
    theme: lumen
    toc: yes
  pdf_document:
    toc: yes
    toc_depth: 3
  html_notebook:
    echo: yes
    number_sections: yes
    toc: yes
params:
  lang: ES
lang: "`r switch(params$lang, ES = 'es-ES', EN = 'en-US')`"
subtitle: "Tratamiento de Datos. Grado en Ciencia de Datos- UV"
---

# Introducción

La empresa ACME Monitorización Fetal ha desarrollado un sistema propio que se encarga de almacenar en una tarjeta de memoria SD toda la información que es capturada por un dispositivo de monitorización fetal (cardiotocógrafo) comercial. 

Nuestro trabajo sera decodificar los datos en codigo binario, y una vez obtenidos, los trataremos y analizaremos para asi acabar visualizandolos.

# Importación de librerias

```{r}
library(tidyverse)
library(ggplot2)
```

# Importación de archivos

Lectura Cabecera Fichero digital:

Primero empezaremos importando la cabecera del fichero digital. Luego transformaremos los datos a binario para así poder leerlos. Convertimos los datos de fecha y hora en variables separadas. Una vez tenemos todo esto, convertimos los datos en un data frame y los visualizamos para asegurarnos que los tenemos.

```{r}
# lee la cabecera del archivo
ruta_archivo <- "data/0519xxxiii14/06_02_2023/14.20.34/cabecera_FicheroDigital.dat"

ficheroA <- ruta_archivo
f1 <- file(ficheroA, "rb")
datos_binarios <- readBin(f1, "raw", 8)
close(f1)

# Convertir los datos de fecha y hora a variables separadas
fecha <- as.Date(sprintf("%02d-%02d-%02d", as.numeric(datos_binarios[1]), as.numeric(datos_binarios[2]), as.numeric(datos_binarios[3])), format = "%d-%m-%y")
hora <- sprintf("%02d:%02d:%02d", as.numeric(paste0("0x", datos_binarios[4])), as.numeric(paste0("0x", datos_binarios[5])), as.numeric(paste0("0x", datos_binarios[6])))

# Crear un dataframe con los datos
cabecera_dig_df <- data.frame(fecha = fecha,
                       hora = hora,
                       frecuencia_muestreo = as.numeric(paste0("0x", datos_binarios[7])), num_canales = as.numeric(paste0("0x", datos_binarios[8])))

# muestra los datos leídos
cabecera_dig_df
```
Lectura fichero digital:

Ahora vamos a realizar la lectura del fichero digital. Cargamos el archivo y decodificamos el fichero en binario para poder leerlo. luego convertiremos los datos en una matriz y mediante las columnas realizamos las graficas de todos los datos.

```{r}
# carga el archivo
ruta_archivo <- "data/1059xlxveei79_ECGf2/27_09_2022/14.42.29_III_ECGyEXTyRESTO/FicheroDigital.dat"

ficheroB <- ruta_archivo
A <- readBin(ficheroB, "raw", n = file.info(ficheroB)$size, endian = "little")
HR1 <- A[seq(1, length(A[0:30000]), 9)]
HR2 <- A[seq(2, length(A[0:30000]), 9)]
MHR <- A[seq(3, length(A[0:30000]), 9)]
TOCO <- A[seq(4, length(A[0:30000]), 9)]
MSpO2 <- A[seq(5, length(A[0:30000]), 9)]
VCP <- A[seq(6, length(A[0:30000]), 9)]
Psistolica <- A[seq(7, length(A), 9)]
Pdiastolica <- A[seq(8, length(A), 9)]
Pmedia <- A[seq(9, length(A), 9)]

# calcula la media de VCP
mediaVCP <- mean(VCP)

# Convertir los datos a una matriz con 9 columnas (1 para cada canal)
digital <- matrix(as.numeric(A), ncol = 9, byrow = TRUE)

colnames(digital) <- c('HR1','HR2','MHR','TOCO','SPO2','VcP','Psistolica','Pdiastolica','Pmedia')

df_digital <- as.data.frame(digital)
head(df_digital)

# grafica los datos

plot(HR1, type = 'l')
plot(HR2, type = 'l')
plot(MHR, type = 'l')
plot(TOCO, type = 'l')
plot(MSpO2, type = 'l')
plot(VCP, type = 'l')
plot(Psistolica, type = 'l')
plot(Pdiastolica, type = 'l')
plot(Pmedia, type = 'l')

```

Lectura Cabecera Fichero analogico:

Luego seguimos importando la cabecera del fichero analogico. Transformaremos los datos a binario para así poder leerlos. Convertimos los datos de fecha y hora en variables separadas. Una vez tenemos todo esto, convertimos los datos en un data frame y los visualizamos para asegurarnos que los tenemos.

```{r}
ruta_archivo <- "data/0519xxxiii14/06_02_2023/14.20.34/cabecera_FicheroAnalogico.dat"
# lee la cabecera del archivo
ficheroA <- ruta_archivo
f1 <- file(ficheroA, "rb")

# lee los primeros 7 bytes de la cabecera (fecha y resolución del ADC)
fecha_hora <- readBin(f1, "raw", 7)

# lee los siguientes 3 bytes de la cabecera (valores máximos y mínimos del ADC y frecuencia de muestreo)
B <- readBin(f1, "integer", 3, signed = TRUE)

# cierra el archivo
close(f1)


fecha <- as.Date(sprintf("%02d-%02d-%02d", as.numeric(fecha_hora[1]), as.numeric(fecha_hora[2]), as.numeric(fecha_hora[3])), format = "%d-%m-%y")

hora <- sprintf("%02d:%02d:%02d", as.numeric(paste0("0x", fecha_hora[4])), as.numeric(paste0("0x", fecha_hora[5])), as.numeric(paste0("0x", fecha_hora[6])))

ADC <- B[1]
voltaje <- B[2]
Frecuencia <- B[3]

cabecera_analo_df <- data.frame(fecha, hora, ADC, voltaje, Frecuencia)

# muestra los datos leídos
cabecera_analo_df
```

Lectura fichero analogico:

Ahora vamos a realizar la lectura del fichero analogico. Cargamos el archivo y decodificamos el fichero en binario para poder leerlo. luego convertiremos los datos en una matriz y mediante las columnas realizamos las graficas de todos los datos.
```{r}
ruta_archivo <- "data/0519xxxiii14/06_02_2023/14.20.34/FicheroAnalogico.dat"

ficheroA <- ruta_archivo
f1 <- file(ficheroA, "rb")
A <- readBin(f1, "integer", size = 2, n = file.info(ruta_archivo)$size, signed = TRUE)
close(f1)

Fm <- 1000
t <- seq(0, (length(A)-1)/Fm, 1/Fm)
vmax <- max(A)

# tiempo de registro
hora <- ((length(A)/Fm)/60)/60
min <- ((hora - floor(hora)) * 60)
seg <- ((min - floor(min)) * 60)

analogico <- data.frame(A, t)
# texto informativo
cat(sprintf("Tiempo de registro: %d horas, %d minutos y %d segundos\n", floor(hora), floor(min), floor(seg)))
cat(sprintf("Frecuencia de muestreo: %i Hz\n", Fm))
cat(sprintf("Voltaje máximo: %d miliVoltios\n", vmax))

redanalogicos <- subset(analogico, t > max(t)-2)

ggplot(redanalogicos, aes(x=t, y=A)) + geom_line()

```


# Preguntas a responder

¿Cómo varía el ritmo cardíaco fetal a lo largo del tiempo durante el parto?

```{r}
# Filtrar los datos para eliminar los valores igual a 0 en ambas variables:
filter_ritm <- df_digital[df_digital$HR1 != 0, ]

#Representamos gráficamente:
ggplot(df_digital) +
  geom_line(aes(x = 1:nrow(df_digital), y = HR1), color = "blue") +
  xlab("Muestras") +
  ylab("Valores") +
  ggtitle("Variación") +
  theme_minimal()
```

Como se puede observar en la grafica la variacion de pulsaciones tiende a estar entre las 100 y 200 pulsaciones.

A lo largo del tiempo se pueden diferenciar tramos donde las contracciones varian bastante sobre todo al principio y a mitad del parto, y otros tramos donde vemos que estas se estabilizan, sobre todo llegando al final del parto.


¿Hay alguna correlación entre el ritmo cardíaco fetal y la presión sanguínea materna durante el parto?

```{r}
# Filtrar los datos para eliminar los valores igual a 0 en ambas variables:
filter_sist <- df_digital[df_digital$HR2 != 0 & df_digital$Psistolica != 0, ]
filter_dist <- df_digital[df_digital$HR2 != 0 & df_digital$Pdiastolica != 0, ]

#Vemos si existe correlación entre el ritmo cardiaco fetal y la presión sanguinea materna:

correlación_sist <- cor(filter_sist$HR2, filter_sist$Psistolica)
correlación_dist <- cor(filter_dist$HR2, filter_dist$Pdiastolica)

correlación_sist
correlación_dist

#Representamos gráficamente:
ggplot(df_digital) +
  geom_point(aes(x = 1:nrow(df_digital), y = HR2), color = "blue") +
  geom_point(aes(x = 1:nrow(df_digital), y = Psistolica), color = "red") +
  geom_point(aes(x = 1:nrow(df_digital), y = Pdiastolica), color = "green") +
  xlab("Muestras") +
  ylab("Valores") +
  ggtitle("Correlación") +
  theme_minimal()

```

Vemos como existe una cieta correlación entre el ritmo cardiaco fetal y la presión sitolicam, no se observa la misma correlación con la presión diastolica.

El coeficite de correlación en el caso de la sitolica llega al 0.5 y en el caso de la distolica no alcanza ni en 0.1.

También se puede observar con claridad como el el gráfico los puntos rojos correspondientes a la presión sistolica siempre están más cerca de los azules que
son el ritmo cardiaco.


¿Cuál es la relación entre la saturación de oxígeno fetal y el ritmo cardíaco durante el parto?

```{r}
# Filtrar los datos para eliminar los valores igual a 0 en ambas variables:
filter_spo2 <- df_digital[df_digital$HR2 != 0 & df_digital$SPO2!= 0, ]


#Vemos si existe correlación entre el ritmo cardiaco fetal y la presión sanguinea materna:

correlación_spo2 <- cor(filter_spo2$HR2, filter_spo2$SPO2)

correlación_spo2

#Representamos gráficamente:
ggplot(df_digital) +
  geom_point(aes(x = 1:nrow(df_digital), y = HR2), color = "blue") +
  geom_point(aes(x = 1:nrow(df_digital), y = SPO2), color = "red") +
  xlab("Muestras") +
  ylab("Valores") +
  ggtitle("Correlación") +
  theme_minimal()

```


Vemos como la correlación es muy baja y además al observar la gráfica notamos que hay una gran dispersión entre los valores.

Por lo que podemos argumentar que no tiene ninguna correlación el ritmo cardiaco con la saturación de oxígeno.


¿Existe alguna diferencia notable en el ritmo cardíaco fetal entre el inicio y el final del parto?

```{r}
# Filtrar los datos para eliminar los valores igual a 0 en ambas variables:
filter_spo2 <- df_digital[df_digital$HR1 != 0, ]

#Representamos gráficamente:
ggplot(df_digital) +
  geom_point(aes(x = 1:nrow(df_digital), y = HR1), color = "blue") +
  xlab("Muestras") +
  ylab("Valores") +
  ggtitle("Diferencia") +
  theme_minimal()
```

Como se puede observar, sí, hay diferencias notables en el ritmo cardíaco fetal entre el inicio y el final del parto. 

Al principio es común que el ritmo cardíaco fetal fluctue ligeramente.
Y al final del parto se puede observar como hay una subida notable y posteriormente un descenso de estas pulsaciones.


¿Cómo se comparan los niveles de presión sistólica y diastólica materna durante el parto?

```{r}
#Filtrar los datos para eliminar los valores igual a 0 en ambas variables:
filter_sist <- df_digital[df_digital$Pdiastolica != 0 & df_digital$Psistolica != 0, ]

correlación_pres <- cor(filter_sist$Pdiastolica, filter_sist$Psistolica)

correlación_pres

#Representamos gráficamente:
ggplot(df_digital) +
  geom_line(aes(x = 1:nrow(df_digital), y = Psistolica), color = "red") +
  geom_line(aes(x = 1:nrow(df_digital), y = Pdiastolica), color = "blue") +
  xlab("Muestras") +
  ylab("Valores") +
  ggtitle("Comparacion niveles de presion") +
  theme_minimal()
```

Como se puede observar en la graficas, ambas presiones empiezan desde cero y se disparan al mismo tiempo hasta valores de casi 100 para la presion diastolica y superiores a 150 para la sistolica. 

Una vez tienen esta subida, se mantienen en susu valores hasta casi el final del parto donde ambas tienen una pequeña bajada y nuevamente continuan siendo constantes.


¿Hay alguna correlación entre la presión sanguínea materna y la saturación de oxígeno fetal durante el parto?

```{r}
# Filtrar los datos para eliminar los valores igual a 0 en ambas variables:
filter_sist <- df_digital[df_digital$SPO2 != 0 & df_digital$Psistolica != 0, ]
filter_dist <- df_digital[df_digital$SPO2 != 0 & df_digital$Pdiastolica != 0, ]

#Vemos si existe correlación entre el ritmo cardiaco fetal y la presión sanguinea materna:

correlación_sist <- cor(filter_sist$SPO2, filter_sist$Psistolica)
correlación_dist <- cor(filter_dist$SPO2, filter_dist$Pdiastolica)

correlación_sist
correlación_dist

#Representamos gráficamente:
ggplot(df_digital) +
  geom_point(aes(x = 1:nrow(df_digital), y = SPO2), color = "blue") +
  geom_point(aes(x = 1:nrow(df_digital), y = Psistolica), color = "red") +
  geom_point(aes(x = 1:nrow(df_digital), y = Pdiastolica), color = "green") +
  xlab("Muestras") +
  ylab("Valores") +
  ggtitle("Correlación") +
  theme_minimal()

```

Vemos como en este también tiene más correlación la presión sistólica aunque en este caso negativamente, esta tiene una correlación de -0.56, lo que se puede considerar alta.

Al observar el gráfico comprobamos como se asemeja más la sistólica.



¿Existen patrones o tendencias en el TOCO (tocodinamómetro) durante el parto?

```{r}
# Filtrar los datos para eliminar los valores igual a 0 en ambas variables:
filter_sist <- df_digital[df_digital$TOCO != 0, ]


#Representamos gráficamente:
ggplot(df_digital) +
  geom_line(aes(x = 1:nrow(df_digital), y = TOCO), color = "green") +
  xlab("Muestras") +
  ylab("Valores") +
  ggtitle("Patrones") +
  theme_minimal()
```

Si, como podemos observar en la grafica, tenemos un patron donde al principio obtenemos datos bajos pero despues se disparan multiplicandose por cuatro durante un periodo de tiempo mas corto, este patron se observa hasta la mitad del grafico.

Despues la otra mitad tiene un patron parecido pero esta vez sin una diferencia en los datos tan notable.


¿Se observan cambios significativos en los diferentes parámetros de monitorización fetal durante las diferentes etapas del parto?

```{r}
ggplot(df_digital) +
  geom_point(aes(x = 1:nrow(df_digital), y = HR1), color = "blue") +
  geom_point(aes(x = 1:nrow(df_digital), y = HR2), color = "blue") +
  geom_point(aes(x = 1:nrow(df_digital), y = TOCO), color = "green") +
  geom_point(aes(x = 1:nrow(df_digital), y = Psistolica), color = "red") +
  geom_point(aes(x = 1:nrow(df_digital), y = Pdiastolica), color = "red") +
  xlab("Muestras") +
  ylab("Valores") +
  ggtitle("Parametros de monitorizacion") +
  theme_minimal()
```

En parametros como el TOCO se puede ver que funcionan siguiendo una serie de patrones. 

En otros parametros como el ritmo cardiaco son mas constantes aunque teniendo pequeños cambios. 

Y en los parametros que nos indican las presiones podemos observar que solamente tienen dos cambios, al principio del embarazo y al final.


# Conclusión

En este trabajo hemos podido observar como se hace un analisis y estudio de datos para una empresa, utilizando datos de un aparato de radiofrecuencia.

Esto es una lista de lo que hemos realizado:

- Primero, hemos decodificado varios ficheros mediante codigo binario para poder utilizar los datos.
- Una vez que teniamos los datos, hemos creado dataframes para poder almacenarlos y darles variables.
- Luego hemos utilizado los plots para poder representar cada variable de los dataframes.
- Una vez representado los datos, utilizando todo lo aprendido durante el curso hemos respondido mediante graficas y texto a una lista de preguntas planteadas anteriormente.

